【裁判字號】    94,重上,101
【裁判日期】    950628
【裁判案由】    損害賠償
【裁判全文】
臺灣高等法院臺中分院民事判決         94年度重上字第101號
上  訴  人  恆鉅開發股份有限公司
法定代理人  甲○○
訴訟代理人  常照倫律師
被  上訴人  財政部國有財產局台灣中區辦事處
法定代理人  乙○○
訴訟代理人  洪嘉鴻
複  代理人  鄭晃奇律師
上列當事人間損害賠償事件，上訴人對於中華民國94年8月3日臺
灣臺中地方法院93年度重訴字第451號第一審判決提起上訴，經
本院於95年6月14日言詞辯論終結，判決如下：
    主  文
原判決關於駁回上訴人後開第二項之訴部分及該部分假執行之聲
請暨訴訟費用之裁判均廢棄。
被上訴人應給付上訴人新台幣壹佰玖拾萬陸仟壹佰柒拾陸元及
自民國九十三年十一月十三日起至清償日止，按年息百分之五計
算之利息。
其餘上訴駁回。
第一、二審訴訟費用由被上訴人負擔十分之三，餘由上訴人負擔
。
本判決第二項於上訴人以新臺幣陸拾肆萬伍仟元為被上訴人供擔
保後，得假執行。但被上訴人如於假執行程序實施前，以新台幣
壹佰玖拾萬陸仟壹佰柒拾陸元為上訴人供擔保後，得免為假執
行。
上訴人其餘假執行之聲請駁回。
    事實及理由
一、上訴人起訴主張：被上訴人負責管理之系爭坐落台中縣太平
    市○○路19之194地號土地（以下稱系爭土地）係屬國有非
    公用財產，被上訴人於民國（下同）92年9月20日公開招標
    委託經營，於92年10月20日開標時由上訴人得標，兩造遂於
    92年11月18日簽訂「國有非公用財產委託經營契約」。上訴
    人並繳交權利金新台幣（下同）2,122,678元、履約保證金
    222,000元及財產孳息（權利金）89,560元、押標金1104,
    917元予被上訴人。嗣上訴人委託設計建築師向台中縣政府
    申請系爭土地之臨時建築執照時，台中縣政府卻認上訴人應
    提出「近期無開發計畫」證明而退回上訴人之申請，惟因訴
    外人台中縣消防局業已向被上訴人申請無償撥用系爭土地，
    致台中縣太平市公所就系爭土地無法出具「不開發證明」，
    而系爭土地被上訴人既委託上訴人經營，被上訴人自有義務
    為上訴人取得建築執照，因之該「不開發證明」之交付為被
    上訴人附隨義務，故因可歸責於被上訴人之事由致其給付不
    完全，上訴人自得依給付不能或給付遲延之法律關係解除系
    爭契約，上訴人乃於93年5月19日發函予被上訴人解除系爭
    委託經營契約，契約解除後，被上訴人應回復原狀即返還上
    訴人給付之權利金、孳息、履約保證金等，並賠償上訴人所
    受之損害3,863,700元與加倍返還訂金即押標金；又縱上訴
    人解除契約不合法，然被上訴人既明知台中縣消防局於91
    年8月27日即發函予被上訴人請求撥用系爭土地，並於91年9
    月10日與被上訴人就系爭撥用土地舉行協調會議，獲被上訴
    人與會代表首肯同意撥用，足證被上訴人就系爭土地於92年
    10月20日決標前已同意撥用，自係事前明知其他政府機關預
    定使用系爭土地，被上訴人縱仍得將系爭土地公告招標委外
    經營，被上訴人亦應於委託經營招標之公告及契約中，明白
    記載系爭土地已有其他政府機關預定使用之計劃，俾使投標
    人得以明白知悉系爭土地得否取得地方政府所出具之不開發
    證明進而請領建築執照，然被上訴人竟猶隱匿在系爭委託經
    營契約中顯屬至關重要之事項，而仍與上訴人訂定系爭土地
    委託經營契約，顯係故意置上訴人權益於不顧，而有詐欺並
    違反誠信原則之情形，上訴人亦得撤銷訂約之意思表示，並
    於94年1月5日在原審所為件言詞辯論時，以書狀之送達為撤
    銷訂約之意思表示，並追加侵權行為之法律關係，請求因之
    所受損害，求為命被上訴人應給付上訴人6,507,772元，暨
    其中2,434,238元自93年1月31日起，4,073,534元自94年1
    月6日起，均至清償日止，按年息5%計算利息暨供擔保以宣
    告假執行之判決。原審判決上訴人之敗訴，上訴人提起上訴
    ，上訴聲明為；(一)原判決廢棄；(二)被上訴人應給付上訴人新
    台幣陸佰伍拾萬柒仟柒佰柒拾貳元整，暨其中：貳佰肆拾
    萬肆仟貳佰拾捌元自民國九十三年一月三十一日起，肆佰
    零柒萬仟伍佰拾肆元自民國九十四年一月六日起，均至
    清償日止，按年息百分之五計算之利息；第一、二審訴訟費
    用由被上訴人負擔；(四)上訴人願供擔保，請准宣告假執行。
二、被上訴人則以：系爭土地尚未完成撥用程序，仍屬公共設施
    保留地，上訴人自得依都市計畫公共設施保留地臨時建築使
    用辦法申請建築，系爭土地前固有台中縣消防局擬作興建辦
    公廳舍之用，惟並無經費預算，亦未經法定程序公佈實施，
    與限制建築之要件不符，自得申請臨時建築使用，上訴人主
    張被上訴人明知系爭土地無法建築，顯與事實不符。且有無
    都市計畫公共設施保留地臨時建築使用辦法第二條規定之事
    實，係由地方政府依權責認定，則台中縣消防局欲利用系爭
    土地興建辦公廳舍之規劃，如已具備完整之開闢計畫及編列
    預算並發布實施，自應由台中縣政府依權責認定，豈會再要
    求上訴人提出「無開發計畫證明」，足證系爭土地確無都市
    計畫公共設施保留地臨時建築使用辦法第二條禁止建築之情
    形。且系爭委託經營契約並未約定以興築建物為使用土地之
    唯一方式，縱系爭土地無法興建建物，被上訴人仍得以其他
    土地利用方式從事經營（如作空地停車場、攤販市集招商等
    ），系爭委託經營契約並非無法履行，上訴人無解除契約之
    權利。且被上訴人將系爭土地公開對外招標委託經營，均依
    相關行政法令為之，並無違法之處。而台中縣消防局申請撥
    用系爭土地之時間係在上訴人得標之後，被上訴人於招標之
    時根本無此一事實，何從隱瞞，上訴人主張遭受被上訴人詐
    欺，顯無可採。縱認上訴人得解除契約，上訴人請求損害賠
    償之金額顯屬較高，且系爭委託經營契約並無定金之約定，
    押標金為每一位參與投標者均須繳納，係取得投標資格之要
    件，並非契約之一部分，被上訴人曲解押標金之性質而主張
    為定金，並無可採等語資為抗辯。並聲明：(一)上訴駁回；(二)
    如受不利益判決，願供擔保免為假執行。
三、本件兩造於原審依民事訴訟法第270條之1第1項第3款規定，
    整理並協議簡化爭點如下，本院並以不爭執之事實為本判決
    之基礎：
    (一)兩造不爭執之事實：
    1.坐落台中縣太平市○○路19之194地號土地係屬國有非公
      用財產，由被上訴人負責管理。被上訴人於92年9月20日
      公開招標委託經營，於92年10月20日開標時由上訴人得標
      ，兩造遂於92年11月18日簽訂「國有非公用財產委託經營
      契約」。上訴人亦因之而繳交權利金2,122,678元、履約
      保證金222,000元及財產孳息（權利金）89,560元、押標
      金104,917元予被上訴人。
    2.嗣上訴人委託設計建築師向台中縣政府申請臨時建築執照
      時，台中縣政府認應提出「近期無開發計畫」證明而退回
      上訴人之申請。
    3.被上訴人對卷附之台中縣消防局94年2月25日消行字第094
      02154號函附資料之形式真正及內容均不爭執。
    (二)本件爭點：
    1.系爭土地能否申請臨時建築執照？依都市計畫公共設施保
      留地臨時建築使用辦法第2條規定「都市計畫公共設施保
      留地（以下簡稱公共設施保留地）除中央、直轄市、縣（
      市）政府擬有開闢計畫及經費預算，並經核定發布實施者
      外，土地所有權人得依本辦法自行或提供他人申請作臨時
      建築之使用。」系爭土地雖因台中縣消防局申請撥用而有
      開發計畫，惟尚未經核定發布實施，是否能申請作臨時建
      築之使用？即上訴人向台中縣政府申請系爭土地之臨時建
      築執照時，是否需提出「土地不開發證明」始得請領？
    2.系爭土地申請臨時建築執照時，若需檢附系爭土地「不開
      發證明」，則該「不開發證明」是否為被上訴人之附隨義
      務？即系爭土地由被上訴人委託上訴人經營，被上訴人是
      否有義務為上訴人取得建築執照？
    3.系爭土地申請臨時建築執照時，若需檢附系爭土地「不開
      發證明」，且該「不開發證明」係被上訴人之附隨義務，
      被上訴人是給付不完全？上訴人若得依給付不能或給付遲
      延之法律關係解除系爭契約，上訴人所受之損害為何？上
      訴人請求被上訴人加倍返還訂金有無理由？
    4.上訴人簽訂系爭契約時，是否受被上訴人詐欺？上訴人若
      得撤銷訂約之意思表示，其所受之損害數額為何？
四、以下就兩造協議簡化之前開各爭執點，分敘如下：
    (一)按都市計畫公共設施保留地臨時建築使用辦法第二條係規
      定「都市計畫公共設施保留地（以下簡稱公共設施保留地
      ）除中央、直轄市、縣（市）政府擬有開闢計畫及經費預
      算，並經核定發布實施者外，土地所有權人得依本辦法自
      行或提供他人申請作臨時建築之使用。」本件系爭土地係
      屬都市計畫公共設施保留地，而兩造簽訂系爭委託經營契
      約後，上訴人委託設計建築師向台中縣政府申請臨時建築
      執照時，台中縣政府認上訴人應提出「近期無開發計畫」
      證明而退回上訴人之申請；且台中縣消防局於91年8月27
      日即已發函予被上訴人申請無償撥用系爭土地而有開發計
      畫，故台中縣太平市公所因之未能核發系爭土地「無開發
      計畫」之證明予上訴人，惟該開發計畫尚無經費預算，亦
      未經核定發布實施等情，為兩造所不爭，復有台中縣消防
      局於94年2月25日消行字第09402154號函附資料在卷可稽
      ，堪信為真實。然上訴人向台中縣政府申請系爭土地之臨
      時建築執照時，是否需提出「土地不開發證明」始得請領
      ？經查：
    (1)原審函詢台中縣太平市公所有關：「坐落台中縣太平市○
      ○路段19之194地號土地係屬機關用地，承租人（使用人
      ）欲申請建築執照是否得向貴公所申請『土地不開發證明
      』？或土地所有權人始得申請？又該土地之承租人（使用
      人）恆鉅開發股份有限公司或土地所有權人財政部國有財
      產局台灣中區辦事處是否曾向貴公所申請核發『土地不開
      發證明』而遭貴公所拒絕發給？」等事項，該公所於94年
      3月9日以太市工字第0940005718號函覆稱：「…『機關用
      地』承租人（使用人）欲申請建築執照，依『都市計畫公
      共設施保留地臨時建築使用辦法』並無規定需向本所申請
      『土地不開發證明』。本案經查財政部國有財產局台灣中
      區辦事處於93年1月14日以台財產中改字第0930000431號
      函申請核發本市○○路段19之194地號土地五年內有無開
      發使用計畫，經本所查核後，因有台中縣消防局正向財政
      部國有財產局申請撥用該地號土地使用，故本所答覆以『
      …該地號土地已有開發計畫』。」
    (2)嗣原審再函詢台中縣政府有關：「恆鉅開發股份有限公司
      因與財政部國有財產局台灣中區辦事處簽訂國有非公用財
      產委經營契約，是否曾就坐落台中縣太平市○○路段19之
      194地號土地之開發而向貴府申請核發建築執照？貴府是
      否核准？若未核准，理由為何？因該土地係屬機關用地，
      若申請人未能提『近期無開發計畫』之證明，貴府得否核
      發建築執照？依據為何？」該府於94年3月30日則以府工
      建字第0940064032號函覆稱：「…依都市計畫公共設施保
      留地臨時建築使用辦法第2條規定『都市計畫公共設施保
      留地（以下簡稱公共設施保留地）除中央、直轄市、縣（
      市）政府擬有開闢計畫及經費預算，並經核定發布實施者
      外，土地所有權人得依本辦法自行或提供他人申請作臨時
      建築之使用。』故申請人應依上開規定檢附『近期無開發
      計畫』證明始可核發建造執照。」
    (3)然因台中縣政府、台中縣太平市公所就「機關用地承租人
      （使用人）欲申請建築執照，依都市計畫公共設施保留地
      臨時建築使用辦法是否需提出土地不開發證明？」乙節之
      認知相異，故本院乃依上訴人之聲請再函詢主管機關即內
      政部有關「都市計畫公共設施保留地臨時建築使用辦法第
      2條」規定之適用疑義（坐落台中縣太平市○○路段19之
      194地號土地係屬機關用地【供社區性機關、郵政單位使
      用】，該土地雖已有開闢計畫，惟尚無經費預算，亦未經
      核定發布實施，該土地是否能申請作臨時建築之使用？該
      土地之承租人（使用人）欲向台中縣政府申請建築執照時
      ，是否需取得台中縣太平市公所核發之「土地不開發證明
      」？若承租人未能提出「近期無開發計畫」之證明，台中
      縣政府得否核發建築執照？）內政部於94年6月2日以內授
      營建管字第0940006120號函覆稱：「…按公有土地經都市
      計畫劃設為公共設施用地，在尚未依法撥用前，仍屬公共
      設施保留地，在尚未依法撥用前，仍屬公共設施保留地，
      …本案都市計畫公共設施用地若為尚未依法撥用之公共設
      施保留地，且非屬中央、直轄市、縣（市）政府擬有開闢
      計畫及經費預算，並經核定發布實施者，始得依上開規定
      ，申請作臨時建築之使用。至於是否屬中央、直轄市、縣
      （市）政府擬有開闢計畫及經費預算，並經核定發布實施
      者之認定，係屬地方政府權責，宜由地方政府就其事實認
      定之。」是內政部就本案適用都市計畫公共設施保留地臨
      時建築使用辦法第二條之疑義並未為明確之釋示。
    (4)而行政機關依其職掌就有關法規所為釋示，法院於審判案
      件時，本不受其拘束，仍應依其獨立確信之判斷，認定事
      實，適用法律。是以，前開台中縣太平市公所、台中縣政
      府就都市計畫公共設施保留地臨時建築使用辦法第2條規
      定所為之解釋，自無拘束本院之效力。本院審究該條文之
      文義既已明定「都市計畫公共設施保留地（以下簡稱公共
      設施保留地）除中央、直轄市、縣（市）政府擬有開闢計
      畫【及】經費預算，【並】經核定發布實施者外，土地所
      有權人得依本辦法自行或提供他人申請作臨時建築之使用
      。」則訴外人台中縣消防局就系爭土地雖已向被上訴人提
      出申請撥用手續，惟既尚未完成撥用手續，亦無經費預算
      ，更尚未核定發布實施，被上訴人自得依該辦法自行或提
      供他人申請作臨時建築之使用，是上訴人主張被上訴人因
      有可歸責事由致給付不完全（準用給付不能或給付遲延規
      定），自難憑採。
    (5)上訴人雖主張系爭土地因被上訴人於九十二年十月二十日
      決標前已同意其他機關之撥用申請，以致上訴人就系爭土
      地未能出具無開發計劃證明，無從依法就系爭土地申請建
      築執照以興建臨時建築云云，惟為被上訴人否認，並辯稱
      ：因國有土地必須要利用或撥用，不能閒置，當時台中縣
      消防局固有協調是否可以撥用，但不是機關同意就可以，
      要符合法定要件。後來決定不撥用，要委託經營，協調之
      後距離委託經營已經一年，台中縣政府不能通過撥用法定
      要件，故決定先經營出去，不予撥用，才回復消防局，本
      件係台中縣政府刁難，不撥建築執照等語，查撥用與否乃
      被上訴人之權限，被上訴人既決定不予撥用其他機關，而
      招標委託上訴人經營，苟未能依契約履行，此乃債務不履
      行之問題，上訴人復未能舉證證明所謂無開發計劃證明係
      被上訴人之義務，上訴人固以兩造之契約第六條約定，為
      被上訴人之附隨義務云云，惟兩造所不爭執之委託經營契
      約（見原審卷20至24頁）第六條約定：【委託經營之變更
      及增加設施：乙方（指上訴人）如因經營需要，需增加設
      施或變更委託經營財產時，應經甲方（指被上訴人）同意
      ；如未經同意擅自辦理，致委託經營財產發生損害者，應
      負回復原狀或按「國有財產計價方式」查估價格之一．三
      倍負損害賠償責任。乙方增加之設施需甲方發給土地使用
      權同意書者，應檢附相關圖說，送甲方審核後發給。乙方
      增加前項設施，應依建築管理相關法令申請建築執照，完
      工後其屬可辦理建物所有權第一次登記者，應於取得使用
      執照後一個月內辦理建物所有權測量、登記，並出具預告
      登記同意書、印鑑證明及相關文件，會同甲方辦理預告登
      記，禁止移轉或設定他項權利。】，係約定上訴人因經營
      需要而增加設施，並需被上訴人發給土地使用同意書時，
      被上訴人因此要發給上訴人其土地使用同意書，尚難認為
      所謂無開發計劃證明係被上訴人之義務或其附隨義務，上
      訴人之主張要難為取。況觀兩造之契約，亦如上訴人所指
      類似租賃契約，被上訴人已經交付該約定之土地，為兩造
      所不爭執，於契約中復未明定其使用用途，則要如何經營
      、是否需要增加設施完全由上訴人考量，則被上訴人既已
      履行其交付土地予上訴人義務，自不得認為有債務不履行
      之問題。
    (6)綜上，系爭土地申請臨時建築執照時，依前開法規文義，
      尚無檢附系爭土地「不開發證明」之義務，至於行政機關
      要求上訴人檢附，此乃取決於上訴人是否循求行政救濟？
      要與被上訴人無關，則被上訴人未能提供「不開發證明」
      予上訴人，自無附隨義務違反與否之問題，亦無可歸責於
      被上訴人之解除契約事由發生，上訴人主張解除系爭契約
      ，於法尚屬無據。從而，上訴人請求解除契約後之回復原
      狀及損害賠償，自無理由，應予駁回。
    (二)又被詐欺而為意思表示者，依民法第九十二條第一項之規
      定，表意人固得撤銷其意思表示，惟主張被詐欺而為表示
      之當事人，應就此項事實負舉證之責任（最高法院44年台
      上字第75號判例參照）。且民法上之詐欺，必詐欺行為人
      有使他人陷於錯誤之故意，致該他人基於錯誤，而為不利
      於己之意思表示者，始足當之。倘詐欺行為人欠缺主觀之
      詐欺故意，縱該他人或不免為錯誤之意思表示，仍與詐欺
      之法定要件不合，無容其依民法第九十二條第一項規定撤
      銷意思表示之餘地（最高法院87年度台上字第1195號判決
      參照）。本件上訴人主張被上訴人有詐欺之故意，無非以
      訴外人台中縣消防局已於系爭契約訂立前向被上訴人申請
      撥用系爭土地為其論據，惟依台中縣消防局94年2月25日
      消行字第09402154號函附資料顯示，系爭土地於兩造簽訂
      系爭契約前，既尚未完成撥用手續，則自難僅憑台中縣消
      防局已申請撥用遽論被上訴人有詐欺之故意，且被上訴人
      事後亦拒絕台中縣消防局之申請撥用，而上訴人復未提出
      其他證據以證明被上訴人確有詐欺故意，是上訴人主張因
      受詐欺而撤銷訂立系爭契約之意思表示，並請求因之所受
      之損害，亦屬無據，應予駁回。
五、上訴人另主張兩造之委託經營契約，其第三條第二項之約定
    ，伊所繳納之訂約權利金及經營權利金，不得請求返還，依
    照民法第二百四十七條之一規定，使上訴人拋棄民法第二百
    五十九條規定可行使之權利，對上訴人顯失公平，且顯有重
    大之不利益，依照民法第二百四十七條之一規定，該部分自
    應屬無效等語。經查：
    (一)上訴人以其無法取得合法之建築執照，該公司不能無限期
      等待，坐視損害擴大，乃於九十三年五月十九日寄發存證
      信函解除契約，嗣被上訴人於九十三年六月二日發函有受
      領權之上訴人委任之常照倫律師，表示該公司如無意願，
      同意上訴人終止契約，惟不退還已收取之訂約權利金及經
      營權利金等情，有兩造所不爭執之信函可稽（見原審卷33
      至36頁），查被上訴人並無可歸責之解除契約事由發生，
      上訴人主張解除系爭契約，於法尚屬無據，已如前述，而
      被上訴人同意終止契約，雖終止與解除契約其意義與效果
      不同，惟依照兩造所往來信函觀之，上訴人顯然無意續租
      ，而被上訴人復同意上訴人終止契約，以此觀之，均有使
      兩造間之委託經營契約嗣後消滅之意思，是以本院認為兩
      造之委託經營契約於九十三年六月二日即歸終止消滅。被
      上訴人主張依契約第三條第二項約定，不退還已收取之訂
      約權利金及經營權利金，惟：
    (1)按依照當事人一方預定用於同類契約之條款而訂定之契約
      ，為加重他方當事人責任之約定，按其情形顯失公平者，
      該部分約定無效，固為民法二百四十七條之一第二款所明
      定。惟八十八年四月二十一日民法債編增訂該條規定之立
      法理由，乃鑑於我國國情及工商發展之現況，經濟上強者
      所預定之契約條款，他方每無磋商變更之餘地，為使社會
      大眾普遍知法、守法，防止契約自由之濫用及維護交易之
      公平，而列舉四款有關他方當事人利害之約定，而為原則
      上之規定，明定「附合契約」之意義，及各款約定按其情
      形顯失公平時，其約定為無效。是該條第二款所謂「加重
      他方當事人之責任」，應係指一方預定之契約條款，為他
      方所不及知或無磋商變更之餘地而言，而所稱「按其情形
      顯失公平者」，則係指依契約本質所生之主要權利義務，
      或按法律規定加以綜合判斷有顯失公平之情形而言（最高
      法院91年度台上字第2336號判決參照）。
    (2)兩造之契約，係約定被上訴人將坐落台中縣太平市○○路
      19之194地號土地之國有非公用財產，提供由上訴人負責
      管理經營。上訴人繳交權利金二百二十萬元，另按年繳交
      權利金八萬九千五百六十元予被上訴人，核其性質應類似
      民法之租賃契約，亦為被上訴人所是認（見原審卷109頁
      ）。上開權利金應相當於租金性質，而我民法租賃篇亦無
      規定出租人於中途終止租賃時得沒入預收之全部租金之規
      定，且基於衡平原則，於第四百五十四條規範預收租金之
      返還，即使解除契約依民法第二百五十九條規定，亦得請
      求回復原狀而請求損害賠償，而本件兩造契約除約定要上
      訴人繳交履約保證金外，更約定上開權利金不得請求退還
      ，顯然加重上訴人之責任，故依照兩造之契約僅係土地租
      賃契約性質為綜合判斷，顯失公平，揆諸前揭說明，權利
      金不退還之約定為無效。
    (3)查租賃契約，依前二條之規定終止時，如終止後始到期之
      租金，出租人已預先受領者，應返還之，民法第四百五十
      四條定有明文。本院斟酌兩造間為租賃契約，租期五年，
      於92年11月18日訂約，上訴人先前於93年5月19日解約，
      而於93年6月2日消滅，期間有一九六日，上訴人繳交相當
      租金之權利金2,122,678元、89,560元，應類推適用上開
      民法第四百五十四條規定，該一九六日之租金為0000000
      （計算式【（0000000÷365÷5×196＝227970，89560÷
      365×196＝48092，227970＋48092＝276062，四捨五入】
      ，扣除後，被上訴人應返還之數額為0000000。
    (三)至於上訴人繳交之履約保證金222,000元部分，依照兩造
      所不爭執之委託經營契約第十二條約定，被上訴人於收回
      全部委託經營財產後，應將剩餘之履約保證金無息退還上
      訴人，被上訴人復陳明該履約保證金於契約屆滿後或終止
      後無違約情事即予退還，為上訴人所不否認（見本院卷74
      頁），本件契約雖經消滅，上訴人並未主張被上訴人已收
      回全部委託經營財產之情事，自不得請求返還，此部分之
      請求為無理由。
    (四)綜上，上訴人得請求被上訴人返還之數額為權利金000000
      0元。
六、基上，被上訴人既尚未同意撥用系爭土地予訴外人台中縣消
    防局無償使用，系爭契約自無給付不完全之情事發生，上訴
    人又未能舉證證明被上訴人有詐欺之故意，則上訴人主張依
    解除契約或撤銷訂約意思表示後之法律關係，請求被上訴人
    回復原狀及損害賠償等，於法均有未合，應予駁回。惟就契
    約消滅後，不返還權利金之約定顯失公平，違反民法第二百
    四十七條之一規定之主張為可採，又依民法第二百二十九條
    第二項、第二百三十三條第二項規定，被上訴人應自收受起
    訴狀繕本起始負遲延責任；從而，其請求返還權利金，於一
    百九十三萬六千一百七十六元及自起訴狀繕本送達翌日即93
    年11月13日起自清償日止按年息百分之五計算之利息，在此
    範圍內之請求為有理由，應予准許，原審就此部分為上訴人
    敗訴之判決，於法尚有未洽，自屬不能維持。上訴論旨指摘
    原判決不當，求為廢棄改判，非無理由，爰判決如主文所示
    。至於超過上開准許部分之請求，為無理由，不能准許，原
    審所為上訴人敗訴之判決，核無不合，上訴論旨指摘原判決
    不當，聲明求為廢棄改判，非有理由，其假執行之聲請失所
    附麗，應併予駁回。上訴人勝訴部分，兩造陳明供擔保，為
    「准」或「免」為假執行之宣告，核均無不合，爰酌定相當
    金額宣告之，
七、兩造其餘攻擊、防禦方法及證據，核於本院之前開判斷無影
    響，爰不再逐一加以論述，附此敘明。
據上論結：本件上訴為一部有理由，一部無理由，依民事訴訟法
第四百五十條第一項、第四百四十九條第一項、第七十九條、第
四百六十三條、第三百九十條第二項、第三百九十二條，判決如
主文。
中    華    民    國    95    年    6     月    28    日
                      民事第六庭審判長法  官  林陳松
                                      法  官  王重吉
                                      法  官  鄭金龍
上列正本係照原本作成。
兩造均得上訴。
如對本判決上訴，須於收受判決送達後二十日內向本院提出上訴
書狀，其未表明上訴理由者，應於提出上訴後二十日內向本院提
出上訴理由書 (須按他造人數附具繕本)。
上訴時應提出委任律師為訴訟代理人之委任狀。具有民事訴訟法
第四百六十六條之一第一項但書或第二項之情形為訴訟代理人者
，另應附具律師及格證書及釋明委任人與受任人有該條項所定關
係之釋明文書影本。
                                      書記官  陳振海
中    華    民    國    95    年    7     月    3     日
                                                      Ｈ


司法院資訊處製作；財團法人民間司法改革基金會備份。
